臺灣高等法院民事判決　　　　　　　　 94年度上易字第542號
　　上 訴 人　即
　　附帶被上訴人　甲○○
　　被上訴人　即
　　附帶 上訴 人　成功小客車租賃有限公司
　　法定 代理 人　許文彬
　　訴訟 代理 人　鄭文傑律師
　　複　代 理 人　林曜辰
上列當事人間請求損害賠償事件，上訴人對於中華民國94年 5月
17日臺灣板橋地方法院93年度訴字第1917號第一審判決提起上訴
，被上訴人為附帶上訴，經本院於94年9月6日言詞辯論終結，判
決如下：
    主      文
原判決關於命上訴人給付之金額超過新臺幣壹拾捌萬捌仟玖佰陸
拾壹元部分，及該部分假執行之宣告，並訴訟費用（除確定部分
外）之裁判均廢棄。
上開廢棄部分，被上訴人在第一審之訴及假執行之聲請均駁回。
上訴人之其餘上訴及被上訴人之附帶上訴均駁回。
第一、二審訴訟費用關於上訴部分，由被上訴人負擔十分之一，
餘由上訴人負擔；關於附帶上訴部分，由被上訴人負擔。
    事實及理由
一、本件上訴人即附帶被上訴人聲明求為判決：(一)原判決關於不
    利上訴人部分廢棄。(二)上開廢棄部分，被上訴人在第一審之
    訴及假執行之聲請均駁回。(三)被上訴人之附帶上訴駁回。
    被上訴人即附帶上訴人聲明求為判決：(一)上訴駁回。(二)原判
    決關於駁回被上訴人後開第(三)項之訴部分廢棄。(三)上訴人應
    再給付被上訴人新臺幣（下同）9萬6,461元。
二、被上訴人起訴主張：被上訴人為小客車租賃公司，專營機場
    接送及觀光旅遊，上訴人自民國（下同）91年12月18日起受
    僱於被上訴人公司擔任駕駛員職務，並出具切結書 1紙，載
    明若因其行為疏忽致被上訴人財物受有損失，願負賠償責任
    。嗣上訴人於93年8月24日下午8時許，駕駛被上訴人所有車
    號CC-2292號賓士廠牌、型號E200K營業用小客車（下稱系爭
    車輛），載送旅客前往桃園中正國際機場之回程途中，行經
    中山高速公路北上28.8公里處，明知中山高速公路速限為時
    速 100公里，且當時正值艾利颱風來襲，天雨路滑，視線不
    佳，竟疏未注意遵守速限規定，猶以時速 105公里超速行駛
    ，致撞擊該處高速公路護欄，造成系爭車輛車頭嚴重毀損，
    經修車廠估價結果，系爭車輛不含引擎、變速箱內部及風箱
    之修復費用即須65萬元（被上訴人因考量修復費用甚高，且
    須有完好車輛載送客人，遂於93年9月8日將未維修之系爭車
    輛以48萬元出售他人，以系爭車輛年份之中古車售價 134萬
    元計算，受有損失86萬元，顯較上開修復費用為高）。又系
    爭車輛自事故發生日起至轉售之日止，計15天不能營業，以
    該車每日平均接送機場4趟，每趟為1千元，上訴人另受有營
    業損失 6萬元等情，爰依切結書之約定，求為命上訴人給付
    71萬元（含車損修復費用65萬元及營業損失 6萬元）之判決
    （原審判命上訴人給付 20萬4,775元；而駁回被上訴人其餘
    之訴。上訴人就其敗訴部分聲明不服，提起上訴；被上訴人
    則僅就其敗訴之9萬6,461元部分附帶上訴，其餘敗訴部分未
    據一併聲明不服，已告確定）。
    上訴人則以：伊於事故發生當時，係以時速約80公里，駕駛
    系爭車輛，並未超速；本件事故係因強烈颱風來襲，風速達
    12級以上，並因被上訴人拒絕更換已磨損之輪胎，方造成車
    輛失控而撞及路肩，伊並無過失；又伊任職被上訴人公司期
    間，被上訴人從未告知伊可拒絕出車，被上訴人並未考量事
    故發生當日颱風來襲，且伊已連續出車 4趟，體力負荷過重
    ，卻仍命伊出車，伊唯恐工作不保，因而接受指派，是縱認
    伊應負過失責任，被上訴人亦與有過失；又被上訴人所提出
    估價單之若干項目重複估列，且諸多維修項目與系爭車禍事
    故無關，自不得請求賠償；又伊否認系爭車輛平均每日出車
    4 趟，且伊任職被上訴人公司期間，與被上訴人就營業收入
    所約定之抽成比例為35：65，故營業收入亦非盡歸被上訴人
    所有；又本件損害非因伊故意或重大過失所致，被上訴人請
    求高額賠償，致伊生計受重大影響，爰依民法第 218條之規
    定，請求減輕賠償金額等語，資為抗辯。
三、經查，被上訴人主張上訴人自91年12月18日起受僱於被上訴
    人公司擔任駕駛員職務，負責駕駛被上訴人之車輛搭載接送
    客人，並出具切結書 1紙，承諾「爾后如有因本人的行為疏
    忽，致公司財物損失……，本人願負賠償……」；嗣上訴人
    於93年 8月24日艾利颱風來襲時，受被上訴人指派，於是日
    下午 8時許，駕駛被上訴人所有系爭車輛，載送旅客前往桃
    園中正國際機場之回程途中，行經中山高速公路北上28.8公
    里處時，撞擊高速公路護欄，致系爭車輛車頭毀損，被上訴
    人因考量修復費用過高，乃於93年9月8日，將未經修復之系
    爭車輛以48萬元出售予訴外人吳火鏡之事實，業據其提出切
    結書、93年 8月24日中時晚報及汽車買賣合約書為證（見原
    審訴字卷16、32、15頁），且為上訴人所不爭執，自堪信為
    真實。
四、按汽車行駛高速公路，應依速限標誌指示。但遇有濃霧、濃
    煙、強風、大雨或其他特殊狀況，致能見度甚低時，其時速
    應低於40公里或暫停路肩，高速公路交通管制規則第 5條第
    1 項定有明文。經查，系爭事故發生地點之中山高速公路，
    其全線速限為時速 100公里，固經原審向國道高速公路警察
    局勤務中心查詢屬實，並製有電話紀錄可稽（見原審訴字卷
    119頁）。 然事故發生當時，正值艾利颱風來襲，平均風速
    達12級以上，累積雨量則高達18.5公釐，有中央氣象局氣象
    資料可稽（見原審訴字卷29、30頁），合於上開規定所稱「
    強風、大雨」之特殊狀況，上訴人自應以低於時速40公里之
    速度行駛於高速公路。被上訴人主張上訴人係以時速 105公
    里之速度駕駛而肇事乙節，固為上訴人所否認，惟上訴人自
    認其於事故發生當時駕車時速約為80公里（見本院卷72頁）
    ，仍未遵守上開規定，因而致撞及護欄而肇事，顯有過失，
    則上訴人就系爭車輛因此所受損害，即應依切結書之約定，
    對於被上訴人負賠償責任。
五、復按汽車駕駛人連續駕車超過 8小時者，不得駕車，道路交
    通安全規則第114條第1款定有明文，是若多次駕車連續時間
    未超過 8小時者，尚非法所禁止。經查，上訴人於系爭事故
    當日，第1趟出車為上午6時自台北出發，第2趟為上午7時45
    分自台北出發，第 3趟為上午10時自台北出發至桃園中正國
    際機場，第4趟為下午4時許由桃園中正國際機場接載旅客回
    台北縣汐止市，第5趟則為晚間7時45分由台北搭載旅客至桃
    園中正國際機場，系爭事故係於第 5趟結束返回台北途中所
    發生，此有被上訴人提出之出車紀錄表可稽（見原審訴字卷
    25頁），且為兩造所不爭執，則在第3趟與第4趟間，上訴人
    約有2至3小時之空檔休息時間，自下午 4時許至系爭事故發
    生之晚間8時許倘上訴人均在駕駛中，亦僅約4小時左右，尚
    不符合「連續」駕車 8小時之情形，上訴人據此抗辯被上訴
    人未考量伊體力負荷過重，仍命伊出車，為與有過失云云，
    自非可取。又是日雖值颱風來襲，然仍非不得以較低時速行
    駛於高速公路，已如前述，且被上訴人指派上訴人出車之時
    ，上訴人亦未拒絕，業經上訴人自認屬實（見本院卷72頁）
    ，上訴人僅因受被上訴人指派於颱風天出車，遽指被上訴人
    於系爭事故之發生與有過失，亦非可取。至上訴人所辯系爭
    車輛輪胎已有磨損乙節，未據舉證以實其說；而依其所提出
    之蘋果日報報導，亦僅述及德國原廠召回自西元2001年 6月
    起至2005年 3月出廠之賓士車輛，進行供電及煞車系統進行
    更新（見原審訴字卷131頁），尚與西元2001年3月出廠之系
    爭車輛無涉（見原審重調字卷 7頁），是上訴人執此抗辯被
    上訴人未盡維修責任係與有過失云云，亦不足取。
六、茲將被上訴人請求上訴人賠償之各項損害，是否有據，分項
    審究如下：
    (一)關於車損修復費用部分：
      被上訴人主張其因系爭車損，受有支出修復費用 24萬1,2
      96元之損害（含(1)原審判准之14萬4,835元、 及(2)附帶上
      訴請求之9萬6,461元─見本院卷40、44至46頁）乙節，固
      據其提出估價單為證（見本院卷52至56頁即原審訴字卷99
      至103頁）。 惟其中除15萬元部分經上訴人自認外（見本
      院卷73頁），餘均為上訴人所否認，並以部分項目重複或
      非屬系爭事故所致損害云云置辯。查系爭事故發生當時，
      並未作成車損紀錄或立即拍照存證，此為兩造所不爭執（
      見本院卷72頁），而被上訴人提出系爭車輛事後於修車廠
      所拍攝之照片（見原審訴字卷69頁），非但光線不足、影
      像模糊，且不足據為認定為系爭事故所造成之車損，此外
      被上訴人復不能舉證證明系爭車輛確因本件事故造成有如
      前開估價單所載之毀損，是其所請求上訴人賠償如該估價
      單所示之修復費用損害，僅於上訴人自認之15萬元範圍內
      ，係屬有據；至逾此金額之請求，即屬無據。
    (二)關於營業損失部分：
      被上訴人主張系爭車輛自93年 8月24日因車禍受損後，計
      有15天無法營業乙節，為上訴人所不爭執，則被上訴人就
      該期間所受之營業損失，自得請求上訴人賠償。茲被上訴
      人主張系爭車輛平均每日出車 4趟之事實，業據其提出經
      上訴人簽認之系爭車輛92年1月份、7月份、12月份及93年
      3月份、4月份、6月份、8月份之車趟明細表（見原審訴字
      卷35頁至52頁、63頁至64頁），及系爭車輛自90年 2月份
      至93年 9月份之營業收入表（見原審訴字卷75頁）為證，
      堪予憑取。又被上訴人雖主張其因系爭車輛15天不能營業
      ，受有營業損失60,000元，惟依被上訴人所提該公司廣告
      單所示，被上訴人出租車輛每趟價格為 999元（見原審訴
      字卷61頁背面、62頁背面），而被上訴人就該收入之抽成
      比例為百分之65，復為兩造所不爭執（見本院卷 9、64頁
      ），準此，被上訴人所得請求上訴人賠償之營業損失計為
      3萬8,961元（其計算式為：999元×4趟×15天×65%=38,9
      61元）。是被上訴人請求賠償營業損失，於上開金額範圍
      內，應屬有據；至逾此金額之請求，即非有據。
    (三)以上合計被上訴人所得請求上訴人賠償之金額為 18萬8,9
      61元（其計算式為：車損修復費用150,000元+營業損失38
      ,961元=188,961元）。
七、末按損害非因故意或重大過失所致者，如其賠償致賠償義務
    人之生計有重大影響時， 法院得減輕其賠償金額， 民法第
    218 條固有明文，惟就賠償致生計有重大影響乙節，仍應由
    賠償義務人負舉證責任。經查，上訴人所駕駛之車輛，其每
    月搭載客人營收自10萬餘元至16萬餘元不等，此有系爭車輛
    自90年2月份至93年9月份之營業收入表可稽（見原審訴字卷
    75頁），依上訴人抽成比例百分之35計算，其每月所得約在
    3萬5,000元至5萬6,000元，衡諸社會一般生活水準，應有餘
    裕，且其所應賠償之金額為 18萬8,961元，尚非屬鉅額，此
    外，上訴人復不能舉證證明其生計確因本件賠償受有重大影
    響，是其請求減輕賠償金額，自非有據。
八、綜上所述，被上訴人本於切結書之約定，請求上訴人給付18
    萬 8,961元部分，自屬應予准許；至逾上開部分（除確定部
    分外）之請求，即屬不應准許。從而，原審就上開不應准許
    之其中1萬5,814元元部分（即原審判准之204,775元-應准許
    之188,961元=15,814元），所為上訴人敗訴之判決，尚有未
    洽，上訴人之上訴論旨指摘原判決此部分不當，求予廢棄改
    判，為有理由；就上開應予准許部分，所為上訴人敗訴之判
    決，及就上開不應准許之其中 9萬6,4 61元部分，所為被上
    訴人敗訴之判決，均無不合，上訴人之上訴及被上訴人之附
    帶上訴論旨分別指摘原判決各該部分不當，求予廢棄改判，
    均為無理由。
九、至兩造其餘之攻擊或防禦方法及未經援用之證據，經本院斟
    酌後，認為均不足以影響本判決之結果，自無逐一詳予論駁
    之必要，併此敘明。
十、據上論結，本件上訴人之上訴為一部有理由，一部無理由，
    被上訴人之附帶上訴為無理由，依民事訴訟法第450條、第
    449條第1項、第79條、第78條，判決如主文。
中　　華　　民　　國　　94　　年　　9 　　月　　20　　日
                  民事第六庭  審判長法  官  林鄉誠
                                    法  官  楊豐卿
                                    法  官  梁玉芬
正本係照原本作成。
不得上訴。
中　　華　　民　　國　　94　　年　　9 　　月　　21　　日
　　　　　　　　　　　　　          書記官  常淑慧
